【裁判字號】    99,簡上,2
【裁判日期】    990420
【裁判案由】    債務人異議之訴
【裁判全文】
臺灣桃園地方法院民事判決               99年度簡上字第2號
上  訴  人  戊○○
兼  訴  訟
代  理  人  己○○
被  上訴人  臺灣新光商業銀行股份有限公司
法定代理人  丙○○
被  上訴人  新光行銷股份有限公司
法定代理人  乙○○
共      同
訴訟代理人  丁○○
            甲○○
上列當事人間債務人異議之訴事件，上訴人對於民國98年11月30
日本院桃園簡易庭98年度桃簡字第1068號第一審判決提起上訴，
本院於民國99年4 月6 日言詞辯論終結，判決如下：
    主  文
上訴駁回。
第二審訴訟費用由上訴人負擔。
    事  實  及  理  由
甲、上訴人主張，上訴人已於民國98年6 月11日向臺灣臺北地方
    法院檢察署提出刑事附帶民事起訴狀，並於99年3 月2 日再
    向上開檢察署遞送「刑事附帶民事補充理由起訴狀」，故本
    案訴訟尚未終局判決，原審判決於法不合。且原審指「以98
    年度小上字第27號民事裁定駁回其上訴，上開民事判決因而
    確定」亦非事實。本案的開始是被上訴人銀行財團與以訴外
    人向中一為首的推案經營群簽訂「合作契約書」，以多層次
    傳銷方式及辦理貸款合夥做生意，並於91年5 月17日推出「
    亞太手機巔峰電信ISR 專案」商品，每單位2 年期新臺幣（
    下同）4 萬8 千元。上訴人於94年1 月15日經訴外人周微微
    力邀購買1 單位，迄94年9 月8 日經營方無預警斷訊、惡性
    倒閉、背信、毀約、捲款…。迄未恢復通訊，涉嫌共謀詐欺
    等，上訴人始知受騙。被上訴人係勾結黑道犯罪集團共謀勾
    串圖利。更離譜者係合夥牟利的商品竟然不敷成本，每單位
    成本即高達57,732元之鉅，超過原價近1 萬元，此尚不含稅
    金、公司租金、人員薪資、設備…。足證合夥雙方居心叵測
    ，蓄意詐騙上訴人。且被上訴人始終不敢出示上述「合作契
    約書」，更啟人疑慮。上開合夥雙方簽約有違反誠信原則、
    對消費者有失公平、「合作契約書」不敢出示，未經上訴人
    閱覽同意、不符合社會正義、不具正當性、合夥雙方居心叵
    測，以陷害無知的消費者為目的、被上訴人雙方惡意隱瞞本
    案有關人、物、事的真相，涉嫌包庇等情事。本案所涉三方
    互為關聯，有其因果關係，絕不能分割看待、處理。綜上所
    述，原審不察，遽為上訴人敗訴之判決，有所不當。為此，
    爰依法提起本件上訴等語。並為上訴聲明：(1)原判決廢棄。
    (2)上開廢棄部分，臺灣桃園地方法院98年度司執字第36505
    號之強制執行程序予以撤銷。
乙、被上訴人則以：本件係債務人異議之訴，但上訴人所提者均
    與債務人異議之訴之理由無關，上訴人也未提出消滅或妨害
    債權的資料等語，資為抗辯。並為答辯聲明：駁回上訴。
丙、得心證之理由：
一、本件上訴人於原審起訴主張，被上訴人持本院98年度壢小字
    第36號小額民事確定判決向本院聲請對上訴人強制執行，經
    本院以98年度司執字第36505 號受理中，然上訴人已於98年
    6 月11日向臺灣臺北地方法院檢察署提出「刑事附帶民事起
    訴狀」，顯然該執行名義仍延續進行中，本院對上訴人強制
    執行，依法不合。又本案係被上訴人與黑道掛勾，違反常態
    進行推銷「亞太手機顛峰ISR 專案」，屬「假推案、真詐財
    」，造成數萬名消費者受害，違反誠信原則，未給予消費者
    閱覽並徵得同意，對消費者有失公平，違反公平交易法、消
    費者保護法等。並求為判決撤銷本院98年度司執字第36505
    號之強制執行程序，經原審判決駁回上訴人之訴在案。
二、經查，本件被上訴人前向本院起訴請求上訴人連帶給付被上
    訴人臺灣新光商業銀行股份有限公司（下稱新光商銀）1 萬
    2 千元及其利息；連帶給付被上訴人新光行銷股份有限公司
    2 萬4 千元及其利息，嗣經本院中壢簡易庭以上訴人確曾向
    被上訴人新光商銀辦理消費性商品貸款。且上訴人未能舉證
    證明被上訴人新光商銀有何詐騙之行為；而上訴人所辯訴外
    人巔峰電信股份有限公司（下稱巔峰公司）是否已經倒閉、
    停止營業，無法再提供上訴人相關電信服務，應係上訴人與
    訴外人巔峰公司間債務不履行之關係；上訴人向訴外人巔峰
    公司購買商品是由被上訴人新光商銀先代其給付申請書上所
    記載之金額，日後再由其分期償還予被上訴人新光商銀，則
    上訴人與訴外人巔峰公司間應屬買賣契約之對價關係，其目
    的在於交付標的物及清償價金，被上訴人新光商銀與上訴人
    間則應屬消費借貸契約之資金關係，其目的在於給付貸款及
    返還貸款。而被上訴人新光商銀直接對訴外人巔峰公司支付
    買賣標的之價金，使對價關係及資金關係上之債務因而獲得
    清償，僅係因上訴人之指示給付而為，至於如指示給付之原
    因關係（即對價關係及資金關係）具有瑕疵，基於債之相對
    性原則，仍應就個別給付關係分別對各基礎關係之當事人為
    主張，不得執對價關係所生之抗辯事由，對抗資金關係之當
    事人。故上訴人自難以訴外人巔峰公司未能依約提供服務為
    由對抗被上訴人新光商銀而拒絕給付本件消費借貸款等為由
    ，而於98年3 月31日以98年度壢小字第36號判決被上訴人勝
    訴在案；嗣上訴人對此判決不服提起上訴，仍經本院民事庭
    以上訴人所提出之上訴理由，僅係就被上訴人與訴外人向中
    一等人合作辦理貸款之角色提出質疑，並未具體指出原判決
    如何違背法令，亦未指明原判決所違反之法令條項、或原判
    決之內容或訴訟資料有何違背法令之具體事實，且依卷內訴
    訟資料亦無從認為原判決有違背法令之具體事實等為由，而
    於98年5 月27日以本院98年度小上字第27號裁定駁回其上訴
    ，故上開判決業經確定在案等事實，業經本院依職權調閱上
    開各事件之卷宗查核無誤。
三、次查，被上訴人於上開判決確定後，以之為執行名義而聲請
    本院以98年度司執字第36505 號對上訴人之財產為強制執行
    之事實，亦經本院依職權調閱此執行事件之卷宗審酌屬實。
四、按執行名義成立後，如有消滅或妨礙債權人請求之事由發生
    ，債務人得於強制執行程序終結前，向執行法院對債權人提
    起異議之訴。如以裁判為執行名義時，其為異議原因之事實
    發生在前訴訟言詞辯論終結後者，亦得主張之，強制執行法
    第14條第1 項定有明文。且此所謂消滅債權人請求之事由，
    係指足以使執行名義之請求權及執行力消滅之原因事實，如
    清償、提存、抵銷、免除、混同、債權之讓與、債務之承擔
    、解除條件之成就、和解契約之成立，或類此之情形，始足
    當之。至所稱妨礙債權人請求之事由，則係指使依執行名義
    所命之給付，罹於不能行使之障礙而言（最高法院94年度台
    上字第671 號裁判意旨可供參考）。另按強制執行法第14條
    規定，債務人異議之訴須主張執行名義成立後，有消滅或妨
    礙債權人請求之事由發生，始得為之。所謂有消滅債權人請
    求之事由，係指足以使執行名義之請求權及執行力消滅之原
    因事實而言。又債務人所主張消滅或妨害債權人請求之事由
    ，須係發生在執行名義成立之後者始得為之。若主張之事由
    在執行名義成立之前即已存在，則為執行名義之裁判，縱有
    未當，亦非異議之訴所能救濟，亦即如係以裁判為執行名義
    時，其為異議原因之事實發生在前訴訟言詞辯論終結前者，
    縱該為執行名義之裁判有何不當，仍與異議之訴之要件不符
    ，即不得提起之（最高法院97年度台上字第2653號裁判意旨
    亦可供參考）。
五、經核本件上訴人所主張之前述異議事由，即使均屬真實，亦
    屬執行名義成立前即本院98年度壢小字第36號判決確定前所
    已經存在之事由；且亦非成立於上開確定判決之言詞辯論終
    結前者，則依前揭法律規定及說明，本件上訴人所為異議原
    因之事實，與提起異議之訴之要件即有不符。至上訴人向臺
    灣臺北地方法院檢察署所提起刑事附帶民事訴訟之部分，非
    但與上開異議之訴之要件不符，更非合法之民事救濟制度，
    自難認可以阻卻本件執行名義即本院98年度壢小字第36號民
    事確定判決之執行力，亦無疑義。
六、從而，上訴人依強制執行法第14條第1 項之規定，提起本件
    債務人異議之訴，請求撤銷本院98年度司執字第36505 號之
    強制執行程序，為無理由，不應准許。原審據此為上訴人敗
    訴之判決，經核尚無不合。上訴意旨仍執陳詞，指摘原判決
    不當，求予廢棄改判，為無理由，應予駁回。
七、兩造其餘攻擊或防禦方法及未經援用之證據，經本院斟酌後
    ，認為均不足以影響本判決之結果，自無再逐一詳予論駁之
    必要，併此敘明。
據上論結，本件上訴為無理由，依民事訴訟法第436 條之1 第3
項、第449 條第1 項、第78條，判決如主文。
中    華    民    國    99    年    4     月    20    日
            民事第二庭    審判長法  官  劉克聖
                                法  官  高明德
                                法  官  張震武
以上正本係照原本作成
如對本判決上訴，須於判決送達後20日內向本院提出上訴狀
中    華    民    國    99    年    4     月    20    日
                                書記官  顏伯儒

司法院資訊處製作；財團法人民間司法改革基金會備份。
